【裁判字號】    89,訴,249
【裁判日期】    900515
【裁判案由】    強盜等
【裁判全文】
臺灣苗栗地方法院刑事判決                          八十九年度訴字第二四九號
    公  訴  人  臺灣苗栗地方法院檢察署檢察官
    被      告  丁○○
    指定辯護人  本院公設辯護人  壬○○
右列被告因強盜等案件，經檢察官提起公訴（八十九年度偵字第一四八六號），本院
判決如左：
    主  文
丁○○無罪。
    理  由
一、公訴意旨略以：被告丁○○知悉未懸掛車牌而引擎號碼為Ｆ二ＮＡ七○○Ｐ二一
    四八五五號之自小客車（為庚○○所有，於民國八十九年四月十二日，在苗栗縣
    苗栗市○○路五四二號對面之停車場遭不詳人士所竊）係屬來路不明之贓物，竟
    基於收受贓物之犯意，於不詳時地，收受上揭自小客車而供己使用。竟又意圖為
    自己不法之所有之竊盜犯意，於八十九年四月十三日凌晨二時二十分許，駕駛上
    揭自小客車至苗栗縣苗栗市福星里六五號前停放後，即侵入苗栗縣苗栗市福星里
    六三號現有人居住之建築工地內竊取鐵器，惟當丁○○搬運鋁門框架、輕鋼架及
    白鐵等物至上揭自小客車上放置時，適為正於該建築工地三樓休息之辛○○察覺
    並出言盤問丁○○，丁○○為避免遭受逮捕，即隨手以在上該建築工地取得之鐵
    質畚斗及輕鐵架毆擊辛○○之手部及背部而當場施以強暴，致辛○○因而受有左
    手臂挫傷、左手指撕裂傷等傷害（傷害部分未據告訴），同時並與在該建築工地
    休息之甲○○扭打而施以強暴。嗣苗栗縣警察局苗栗分局北苗派出所之警員己○○巡邏該處，知悉上情乃協助圍捕而將之在苗栗縣苗栗市福星里六三號旁之七十
    五號巷口捕獲，並在上揭自小客車上扣得鋁門框架三十支、輕鋼架五十支及白鐵
    六支、在上揭建築工地扣得上揭鐵質畚斗。因認被告涉犯刑法第三百四十九條第
    一項及第三百三十條第一項之贓物及加重強盜罪嫌云云。
二、本件公訴人認被告涉犯刑法第三百四十九條第一項及第三百三十條第一項之贓物
    及加重強盜罪嫌，無非以(一)被告丁○○坦承於案發時夜間侵入上揭建築工地之事
    實、(二)被害人庚○○指述上揭自小客車遭竊之事實、(三)被害人辛○○、甲○○指
    述被告竊盜並因脫免逮捕而施以強暴之事實、(四)證人己○○證述逮捕被告之事實
    (五)並有辛○○之驗傷診斷書、贓物認領保管單二紙、鋁門框架等物置於上揭自小
    客車及現場之照片、扣案證物鑰匙一支及畚斗一個在卷可憑為其論據。
三、按犯罪事實應依證據認定之，無證據不得推定其犯罪事實，不能證明被告犯罪者
    ，應諭知無罪判決，刑事訴訟法第一百五十四條、第三百零一條第一項分別定有
    明文。又告訴人之告訴，係以使被告受刑事訴追為目的，是其陳述是否與事實相
    符，仍應調查其他證據以資審認。且刑法準強盜罪，係以竊盜或搶奪為前提，在
    脫免逮捕之情形，其竊盜或搶奪既遂者，即以強盜既遂論，如竊盜或搶奪為未遂
    ，即以強盜未遂論，但竊盜或搶奪不成立時，雖有脫免逮捕而當場施以強暴、脅
    迫之情形，除可能成立他罪外，不能以準強盜罪論（最高法院六十八年度台上字
    第出二七七二號判例可資參照）。
四、訊據被告固坦承於八十九年四月十三日凌晨前往苗栗縣苗栗市福星里六十三號之
    事實，惟被告辯稱：不知道當時是否有未懸掛車牌之車子，到該處是要看看可不
    可以睡覺，當時一進去後先往地下室走，走了二層地下室後又往上走，當時屋內
    沒有燈光，伊是靠打火機及屋外的燈光，走到三樓，三樓剛好有二人在裡面並用
    三字經罵伊，也用木棍打伊，所以才向外跑，並拿木棍反擊，於跑出六十三號後
    左轉往左邊走，但發現方向不對就往回走，就在巷口遇到警察。伊在六十三號時
    是同時遇到被害人二人，其中一人先打伊另一人也跟著打伊等語。經查：
    (一)「辛○○在喊小偷時我們下來是在一樓看到被告，我沒有看到被告將輕鋼架放
      到車上，也沒有看到被告偷東西，被告倒車是在打架以後的事，我們跟被告只
      有打一次架，我跟被告打完後有到二樓去從陽台往下看，看到被告倒車但我沒
      有看到被告上車」之事實，業據被害人甲○○於本院訊問時陳述明確（見本院
      八十九年九月十八日筆錄）。故被害人甲○○雖表示曾與本件被告丁○○打過
      架，但確未看到丁○○有竊盜及駕駛該未懸掛車牌贓車之行為無誤。
    (二)被害人辛○○於本院訊問時雖表示：「案發當天我發現被告到工地偷輕鋼架，
      我當天晚上起來上廁所聽到被告在一樓電梯前面偷輕鋼架，我當時因為有路燈
      照進來所以有看到是被告，我看到被告在拿輕鋼架我告訴被告不要拿，被告就
      說不關你的事叫我不要管，我就跟他搶輕鋼架他就打我，被告趁我到三樓叫甲○○時把輕鋼架搬上車，我叫甲○○下來二樓後在二樓看，我們怕被告還有同
      夥，後來我們看到被告又把偷的東西放在車上，然後開車子從福興街的出口往
      後退到福興街七十五巷路燈旁與福興街的轉角處，然後又從一樓電梯旁入口進
      來，我們才又跟被告打起來的」，惟查被害人甲○○已表示並未看到被告偷東
      西之事實，業如前述，則辛○○就此之指述已存有瑕疵。且如辛○○所述：「
      我當時告訴被告不要偷拿輕鋼架，被告不聽跟我拉扯，我就上樓找甲○○，我
      們在被告倒車前爭吵一次，所以總共拉扯二次，被告二次出入都是從福星街的
      入口出入的，被告在樓下時是在福星街到處走動，當時一手拿畚斗一手拿輕鋼
      架，被告看到警察來時就把手上的東西放掉，警察來時我是從二樓下來到外面
      甲○○是跟在我後面，但我們二人不是一起出來，跟警察說有人偷東西，警察
      沒有進到大樓內，當時警察沒有叫我們是我看到警車才下來一樓就看到兩個警
      察抓住被告」為真，則被告應係在福星街出口為警查獲且辛○○應係馬上出來
      向警指認，惟此與證人即現場查獲警員己○○、戊○○於本院訊問時表示係在
      福星街七十五巷內接近福星街附近發現被告，證人即現場另一查獲警員乙○○
      表示於查獲當時有進入大樓內表示係警察被害人二人才出來之情節不符（按依
      檢察官於本院審理時所提出之履勘現場筆錄所示，如被告確係在福星街七十五
      巷口為警查獲，則被告應係從後門逃離，而非從福星街出口逃離，且被告於本
      院訊問時雖表示與被害人互毆後係跑出六十三號後左轉往左邊走，發現方向不
      對就往回走，在巷口遇到警察，惟此亦與被害人辛○○所述之時間不合）。
    (三)又被害人辛○○於本院訊問時雖如前表示有聽到被告在一樓電梯前面偷輕鋼架
      ，當時因為有路燈照進來所以有看到是被告，並看到被告在拿輕鋼架就告訴被
      告不要拿云云，惟查證人乙○○表示：「當時是整棟大樓都是暗的，但我有拿
      手電筒進去：：：我進到屋內時屋內燈光不是很亮，被害人以為我是對方的要
      拿東西打我，我表明我是警察被害人才沒有打」，核與證人己○○、戊○○表
      示於案發將被告帶回派出所後有再回到現場查看，發覺當時大樓內有外面的路
      燈照進去，但走進去大樓一樓內在電梯那邊雖然還可以看到但光線很朦朧之詞
      相符，則以乙○○攜帶手電筒身著警察制服入內尚被誤認，則被害人辛○○是
      否確實看到本件被告有偷竊及駕駛未懸掛車牌贓車之事實實屬可疑，且被告於
      警查獲時之夾克雖沾有油漆，惟此係先前被告工作時之油漆傾倒所造成，業據
      證人丙○○證述無誤，核與被害人辛○○所稱：「輕鋼架是舊的，且輕鋼架的
      油漆不會黏也不會掉下來」相符，故亦難以此為被告不利之認定。參以被害人
      辛○○既表示與被告發生二次拉扯，而被告僅坦承與被害人二人發生一次拉扯
      ，則本案確實存有辛○○於一樓先與另一名駕駛前述贓車之竊賊發生衝突後，
      返身上三樓呼叫甲○○幫忙時，再恰與由地下二樓上樓之被告相遇致被告遭誤
      認為竊賊及駕駛贓車之可能。故難以被害人辛○○之存有嚴重瑕疵之指述採為
      被告有罪之認定。
    (四)證人即警員己○○、戊○○雖於案發現場查獲被告，惟僅能證明被告確於案發
      時身處現場，而被害人辛○○、庚○○之贓物認領保管單二紙亦僅能證明確有
      失竊之事實，均難以此認定被告有竊盜、贓物之犯行。公訴人雖於本院審理時
      提出交通部中央氣象局之函文，證明本件案發時即八十九年四月十三日凌晨，
      苗栗地區之溫度僅十九度餘而已，被告若身為流浪漢，則應隨身攜帶寢具，否
      則夜間如何保暖安睡？且被告既於案發前曾在證人丙○○處工作，已領有薪水
  ，應無在外過夜之理，又被告於偵查時經檢方限制住居，自承其限制住居之地
      點係苗栗縣公館鄉館東村十二鄰一六一號住處，並詳載聯絡電話，若被告受僱
      於證人丙○○，在苗栗市南苗地區工作，則被告既可步行至查獲地點，也應可
      以返回限制住居之處所，而無必要在有所寒意之深夜，任意在外找無人之建物
      居住之理，故認被告所稱係在尋找地方居住之詞顯不合理。惟查案發時被告係
      向家人表示要好好工作，所以沒有住在家裡，平常換洗衣物係放在苗栗市大千
      醫院投幣式洗衣機後面，業據被告於本院審理及訊問時供述無誤，核與苗栗市
      大千醫院函復本院其二棟大樓五樓確有投幣式洗衣機供人使用相符，應堪採信
      ，且交通部中央氣象局之函文雖表示本件案發時即八十九年四月十三日凌晨，
      苗栗地區之溫度僅十九度餘而已，惟其觀測站係位於苗栗縣公館鄉館南村二六
      一號之苗栗農業改良場，而本件被告所欲找尋暫住之地點則為室內，氣溫當不
      只十九度，又被告於查獲時既身著黑色夾克，則當亦可以此充當棉被，且被告
      即使向丙○○領得工作報酬，亦未必會去尋找旅館居住，是公訴人上揭證據均
      難認定為被告不利之認定。
    (五)綜上所述，雖被告坦承與被害人辛○○、甲○○發生拉扯，惟其既未坦承有竊
      盜、贓物之犯行，亦無積極證據證明被告確有竊盜及贓物之犯行，則揆諸前揭
      判例，即難以被告加重強盜及贓物罪刑相繩。此外本院復查無其他積極證據足
      認被告有公訴人所指之犯行，既無法證明被告犯罪，揆諸首揭說明，自應為被
      告無罪之諭知。
據上論斷，應依刑事訴訟法第三百零一條第一項，判決如主文。
本案經檢察官蔡宗熙到庭執行職務
中      華      民      國    九十      年      五      月     十五     日
                                臺灣苗栗地方法院刑事第二庭
                                        法  官  黃  建  都
右正本證明與原本無異
如不服本判決，應於送達後十日內向本院提出上訴狀（須附繕本），上訴於臺灣高等
法院臺中分院。
                                        書記官  黃  士  益
中      華      民      國    九十      年      五      月     十五     日


司法院資訊處製作；財團法人民間司法改革基金會備份。
